臺灣臺中地方法院刑事判決　　　　　　　　　　　　九十二年度易字第二七九七號
　　公　訴　人　臺灣臺中地方法院檢察署檢察官
　　被　　　告　乙○○
右列被告因詐欺案件，經檢察官聲請簡易判決處刑（九十二年度偵緝字第三八七號）
，本院臺中簡易庭認不宜逕以簡易判決處刑，移由本院刑事庭依通常程序審理，被告
於準備程序就被訴事實為有罪之陳述，本院合議庭認宜適用簡式審判程序，逕予判決
如左：
    主  文
乙○○幫助意圖為自己不法之所有，以詐術使人將本人之物交付，處有期徒刑肆月，
如易科罰金，以佰元折算壹日。緩刑貳年。
    事  實
一、乙○○前無犯罪前科，其知情謝志鴻（另由檢察官簽分偵辦）欲行收購、租用他
    人設立之帳戶存摺、提款卡，因一時缺錢花用，為貪圖出售帳戶之報酬，竟在已
    預見其將自己帳戶出售予謝志鴻，足供謝志鴻輾轉出售與不特定之犯罪集團向他
    人詐騙財物，以供作被害人匯款之用之情況下，仍基於幫助不特定之犯罪集團向
    他人詐欺取財之不確定故意，於九十一年六月七日，以新臺幣（下同）一千元之
    代價，將其所開設誠泰商業銀行公益分行，帳號000000000000號帳
    戶之存摺、提款卡及密碼資料，出售予謝志鴻。之後，謝志鴻即將前開存摺、提
    款卡及密碼資料，以五百元之代價，輾轉出租與真實姓名年籍均不詳，綽號「小
    李」之成年男子。該綽號「小李」之成年男子即與真實姓名年籍亦不詳，自稱「
    李國華」之成年男子共同基於意圖為自己不法所有之犯意聯絡，於九十一年六月
    十九日十六時許，在不詳地點，發送簡訊予陸軍湖口裝甲學校之甲○○，內容為
    ：「你是臺灣聯通資訊科技有限公司所挑選之幸運兒，獲得三十萬元之獎金」等
    詞，並留下聯絡電話。甲○○因誤以為自己果真得獎，隨即依該簡訊中所留之電
    話與對方聯絡，對方乃自稱為「李國華」，並予甲○○一組認證條碼，指示其須
    以中國信託商業銀行之提款卡操作。甲○○不疑有他，遂於九十一年六月二十日
    ，先向其同事借得中國信託商業銀行提款卡，而依「李國華」之指示，於郵局操
    作自動提款機，因而匯出四萬九千八百七十七元至前揭乙○○之誠泰商業銀行公
    益分行帳戶內，以此詐欺手法，使甲○○陷於錯誤而詐欺得逞。嗣甲○○因察覺
    有異，得知受騙，乃報警處理而為警循線查獲上情。
二、案經甲○○訴由臺中市警察局第一分局報請臺灣臺中地方法院檢察署檢察官偵查
    起訴。
    理  由
一、訊據被告乙○○坦認有於右揭時地將上開金融帳戶存摺、金融卡及密碼資料以一
    千元之代價，出售予謝志鴻之事實，且右揭綽號「小李」及自稱「李國華」之成
    年男子共同所為之詐欺犯行，亦據被害人甲○○於警詢中指述綦詳，並有前開誠
    泰商業銀行公益分行帳戶之開戶資料一份（見偵字卷第七頁以下）及郵政儲金匯
    業局自動提款機交易明細表影本一紙（見偵字卷第六頁）在卷可參。又按刑法上
    之故意，分直接故意（確定故意）與間接故意（不確定故意），「行為人對於構
    成犯罪之事實，明知並有意使其發生者」為直接故意，「行為人對於構成犯罪之
    事實，預見其發生而其發生並不違背其本意者」為間接故意；一般人至銀行開設
    帳戶並非難事，如非洗錢、犯罪等不法目的，依常情並無捨棄自己帳戶而迂迴收
    購他人帳戶使用之理，是被告對於謝志鴻可能將其出售之帳戶輾轉售予詐欺集團
    ，用來作為詐欺等非法用途上，應有所預見，且不違背其本意，其竟仍出售帳戶
    予謝志鴻並收取對價，足見不法詐欺集團嗣後將被告帳戶用來作為詐欺取財之用
    ，為被告所容認及允許，此節亦為被告於偵查中所是認（見偵緝字卷第二二頁）
    。另查銀行帳戶可供款項之存匯、提領，係一般人均可輕易申請開設，並無任何
    資格條件之限制，且金融存款帳戶，事關存戶個人財產權益之保障，其與存戶印
    鑑章、提款卡結合，專屬性、私密性更形提高；除非本人或與本人具密切關係之
    人，難認有何理由可自由流通使用該存摺、印章；一般人亦均有應妥為保管存摺
    及提款卡，以防止存摺及提款卡被他人冒用之認識，縱有特殊情況偶有將存摺、
    提款卡交付他人之需，亦必深入瞭解其用途後始行提供使用，實乃吾人日常生活
    經驗與事理；且存摺、提款卡等有關個人財產、身分之物品，如淪落不明人士手
    中，極易被利用為與財產犯罪有關之犯罪工具；而與他人於身分上不具密切關係
    之人，竟徵求他人提供帳戶以為使用，此等行為，客觀上已屬可疑，且顯係供為
    某非正當資金進出使用，而隱瞞其流程及行為人身份曝光之不法意圖亦可預見；
    若此之社會現實，恆係一般人本於日常生活經驗即可體察，本件被告對此自亦難
    諉為不知。復按刑法上之幫助犯，係指以幫助之意思，對於正犯資以助力，而未
    參與實施犯罪之行為者而言，本件被告所參與者，係詐欺取財構成要件以外之行
    為，故應以詐欺取財之幫助犯論之。綜上所述，本件事證至臻明確，被告犯行堪
    予認定。
二、按前開綽號「小李」及自稱「李國華」之成年男子之右揭詐欺取財犯行，係犯刑
    法第三百三十九條第一項之詐欺取財罪。被告乙○○基於幫助不法詐欺集團成員
    向他人詐欺取財之不確定故意，將前述帳戶提供作詐財之用，核其所為，係犯刑
    法第三十條第一項、第三百三十九條第一項之幫助詐欺取財罪。被告幫助前開綽
    號「小李」及自稱「李國華」之成年男子犯上開詐欺罪，為從犯，茲衡諸其犯罪
    情節，依刑法第三十條第二項按正犯之刑減輕之。另被告固於偵查中自承以同樣
    一千元之代價，先後又出售其所申請之第一商業銀行、郵局等二帳戶之存摺、金
    融卡及密碼資料予謝志鴻等情，然此部分經查並無另經不法犯罪集團向他人詐騙
    財物，以供作被害人匯款之用之情事，既無正犯存在，則被告此部分所為，尚無
    違法可言，附此敘明。爰審酌被告前無犯罪前科，素行尚佳，有臺灣高等法院被
    告全國前案紀錄表一份在卷可查，其犯罪所得僅有一千元，惟其明知所出賣之帳
    戶將有可能遭人供做詐欺取財之工具，竟為貪圖小利，執意將其所有之帳戶出售
    ，提供予不法份子使用，非惟幫助詐騙者遂行詐財目的，同時使詐欺者得以隱匿
    其真實身分，減少遭查獲之風險，愈使其肆無忌憚，助長犯罪之猖獗，破壞社會
    秩序甚鉅，兼衡酌本件被害人甲○○因遭詐騙而匯入被告帳戶之金額達四萬餘元
    ，然被告犯後坦認犯行，足見其深切悔意之犯罪後態度及公訴檢察官於本院準備
    程序所為具體求刑之刑度範圍等一切情狀，量處如主文所示之刑，並諭知易科罰
    金之折算標準。末查，被告前未曾受有期徒刑以上刑之宣告，有前開臺灣高等法
    院被告全國前案紀錄表可稽，其於本件所為犯行情節復屬輕微，經此審判教訓，
    當知警惕而無再犯之虞，本院綜合各情，認就其所宣告之刑，以暫不執行為適當
    ，爰併予宣告緩刑二年，以啟自新。
據上論斷，應依刑事訴訟法第四百五十二條、第二百七十三條之一第一項、第二百九
十九條第一項前段，刑法第三十條第一項前段、第三百三十九條第一項、第三十條第
二項、第四十一條第一項前段、第七十四條第一款，罰金罰鍰提高標準條例第一條前
段、第二條，判決如主文。
中      華      民      國    九十三    年      一      月      二      日
                                  臺灣臺中地方法院刑事第九庭
                                        法  官  陳思成
右正本證明與原本無異。
如不服本判決，應於判決送達後十日內向本院提出上訴狀，上訴於臺灣高等法院臺中
分院( 須附繕本 )。
                書記官
中      華      民      國    九十三    年      一      月      二      日
附錄論罪科刑法條
刑法第三百三十九條第一項：
意圖為自己或第三人不法之所有，以詐術使人將本人或第三人之物交付者，處五年以
下有期徒刑、拘役或科或併科一千元以下罰金。
